臺灣臺南地方法院民事裁定　　　　　　　96年度小上字第39號
上　訴　人　甲○○
被上訴　人　乙○○
上列當事人間請求侵權行為損害賠償事件，上訴人對於民國96年
10月9日本院臺南簡易庭96年度南小字第1947號第一審小額判決
提起上訴，本院裁定如下：
    主      文
上訴駁回。
第二審訴訟費用新臺幣壹仟伍佰元由上訴人負擔。
    理      由
一、按關於請求給付金錢或其他代替物或有價證券之訴訟，其標
    的金額或價額在新臺幣（下同）100,000元以下者，適用小
    額程序；對於小額程序第一審裁判之上訴或抗告，非以其違
    背法令為理由，不得為之；且上訴狀內應記載上訴理由，表
    明原判決所違背之法令及其具體內容，以及依訴訟資料可認
    為原判決有違背法令之具體事實，民事訴訟法第436條之8第
    1項、第436條之24第2項、第436條之25分別定有明文。又依
    同法第436條之32第2項準用同法第468條、第469條第1款至
    第5款之規定，判決不適用法規或適用不當者，為違背法令
    ，而判決有同法第469條第1款至第5款之各款事由者，為當
    然違背法令。是當事人對於小額程序之第一審判決提起上訴
    ，如依民事訴訟法第468條規定，以第一審判決有不適用法
    規或適用法規不當為理由時，其上訴狀或理由書應有具體之
    指摘，並揭示該法規之條項或其內容，如以民事訴訟法第46
    9條第1款至第5款所列情形為理由時，其上訴狀或理由書，
    應揭示合於該條款之事實，上訴狀或理由書如未依此項方法
    表明，或其所表明者，顯與上開法條規定之情形不相合時，
    即難認為已對小額訴訟第一審判決之違背法令有具體之指摘
    。又上訴理由僅引用原審判決時之攻擊防禦方法作為上訴理
    由，應認為未對原審判決有何具體指摘，亦不得謂已合法表
    明上訴理由，其上訴均難認為合法。
二、本件上訴意旨略以：
  (一)依原審判決書第4頁第5行至第8行「是原告（即被上訴人）
    於事故前因突然發現右方有被告（即上訴人）自小客車駛入
    車道，而向左偏移行駛在雙黃線上，與常情相符。」，再依
    被上訴人於警局筆錄「……我閃避不及才發生追撞，……車
    速約30公里（30000m/3600sec＝8.33公尺/秒），事故前看
    到對方車約2公尺…。」亦即在2公尺（2/0.83＝0.24秒）內
    必發生事故，再依計算，由內線車道中央附近算起，到被上
    訴人駕駛的車子左前、後車輪均駛出雙黃線外，必須行駛至
    少1個車身的距離，也就是最少要有4公尺以上的距離，才能
    到達事故地點，被上訴人駕駛的車自看到上訴人駕駛的車子
    駛入內線車道駛至事故位置（4公尺）的時間必須費時0.48
    秒 (4/8.33＝0.48秒），在時間上根本不夠，僅能讓被上訴
    人的車子前輪跨越雙黃線，而後輪仍在內線車道內，足見被
    上訴人在閃躲時，尚未行駛到事故地點前，即已與上訴人駕
    駛的車子追撞，完全與事實相反。又若被上訴人在0.24 秒
    的時間可以到達事故地點（即行駛4公尺以上之距離），即
    須時速為60公里以上始有可能。可知：1.因撞擊地點不對，
    足見當時被上訴人根本沒有行駛在內線車道，而是事故的0.
    24秒之前就已行駛在雙黃線上，才有可能在時間（0.24秒）
    內到達事故地點；2.若在0.24秒內可以移動4公尺，經換算
    為每小時60公里【（4/0.24）×3600】以上，此路段最高速
    限為50公里，顯見被上訴人在警局的筆錄不實，亦即當時被
    上訴人的車速至少在60公里以上，已經超速10公里以上，鑑
    定委員會依職權採向後軌跡分析說尚不足以說服人。
  (二)在0.24秒時間下，要將車子由內線車道移到4公尺遠的事故
    地點，在不改變速度下，唯一能做到的方法就是車子可以橫
    移（以約45度三角形的斜線位移變為直線距離），由4公尺
    變為2公尺，與車子前進方向垂直的方向前進，除非被上訴
    人的車子可以橫著移動，始有可能，此與常情不符。由此足
    知1.被上訴人在未發生事故前就已經行駛於雙黃線上；2.上
    訴人根本沒有由外線車道切入到內線車道，始有此可能；3.
    原審判決的向左偏移行駛說，若能成立，在被上訴人沒有超
    速的情形下，那就表示被上訴人的車子可以橫著移動，此與
    常情不符。
  (三)依原審判決書第4頁第3行至第5行「…其反射動作係向左轉
    動方向盤，以為閃避，……向左偏移行駛於雙黃線上，與常
    情相符。」是法院自由心證為被上訴人辯解的，有失公正公
    平原則，為何認定其一定向左轉，難道不能向右轉或煞車以
    迴避對向來車（依當時的情況很有可能）？且翻遍全卷筆錄
    ，亦未見有提到向左偏移行駛的字眼，顯法院僅以自由心證
    來判決，有失公平、公正、平等原則。
  (四)依原審判決書第3頁倒數第6行至倒數第3行「……焉會反將
    自小客車駛進及機慢車優先道，……再以約45度角方向之行
    駛方式左轉？」，然交通法規並無一定要在內側快車道中央
    或近雙黃線延伸處附近左轉之規定，在內線離內外車道分隔
    線1.8公尺及0.4公尺（此時車頭已轉向約30度，車前輪與車
    身平行，就證明由外線切入內線車道，未免過於武斷，為何
    一定要前輪有轉向？要做到如此僅需在內線車道靠內外車道
    的分界線行駛一定距離，再微轉方向盤即可，為什麼一定要
    前輪有大的轉向？）在此地點待左轉有何不可？違反何交通
    規則？顯見鑑定委員的鑑定有不實之處，同時向後軌跡研析
    說經不起考驗。蓋因大同路2段112巷非常小，若在內線車道
    中央或雙黃線延伸處待左轉，則車子的迴轉半徑非常大，要
    轉入112巷可能必須兩段回車，相當的危險，若以上訴人的
    方式左轉，則迴轉半徑比較小，僅須一次即可轉入，應以上
    訴人之計算方式較可採，但原審採鑑定委員會之說法，實與
    真理有違。
  (五)為何原審或鑑定委員會不針對被上訴人車子左前、左後車輪
    為何會跨越雙黃線（分向限制線）給上訴人一個明確答覆，
    反而顧左右而言他，以上訴人車子前輪無明顯轉向而轉移目
    標，以莫須有的偏移行駛雙黃線（分向限制線，禁止跨越行
    駛）與常情相符，來判定一切。
  (六)綜上，原審判決等於說明被上訴人：1.超速（60公里，大於
    速限50公里）肇事無罪，明顯的違反交通規則。2.偏移行駛
    雙黃線（分向限制線，是禁止跨越行駛），與常情相符，違
    反交通規則，又是無罪，如此宣判如何服人。3.被上訴人的
    車子可以橫移（像螃蟹一樣橫著走），與常情有違。
三、經查：
  (一)本件請求給付金錢之訴訟，其標的金額為10,967元，揆諸前
    開規定，應適用小額程序，合先敘明。
  (二)又上訴人於收受原審判決後，雖於法定期間提起上訴，惟上
    訴人提出之上訴理由係主張原審判決就系爭車禍肇事原因之
    認定有誤，應係被上訴人欲超車而違規行駛在雙黃線上或超
    速行駛所致，而非原審所認定之上訴人違規左轉云云。經核
    上訴人所舉之上開上訴理由，業據原審綜合全卷證資料，並
    於判決之事實及理由中第三點內詳述認定之憑據，上訴人主
    張之前述上訴理由，係就原審取捨證據、認定事實之職權行
    使，指摘其為不當，並就原審已論斷者，泛言原審認定之事
    實有所違誤，而未具體指明原判決違背法令之內容及其事實
    ，難認上訴人已對原判決如何違背法令有何具體指摘，從而
    ，本件上訴為不合法，應可認定。
  (三)從而，上訴人既未具體指摘原判決有何違背法令之事由，而
    原判決亦無不適用法規、適用法規不當，或有民事訴訟法第
    496條第1款至第5款所列違背法令之情形，揆諸首揭說明，
    上訴人之上訴要難認為合法，應予駁回。
四、末按於小額訴訟之上訴程序，法院為訴訟費用之裁判時，應
    確定其費用額，民事訴訟法第436條之19第1項、第436條之3
    2第1項規定甚明。本件上訴人小額訴訟之上訴，既經駁回，
    關於第二審訴訟費用自應由上訴人負擔。查本件第二審訴訟
    費用，為上訴裁判費用1,500元，揆諸前開規定，應由上訴
    人負擔，爰併予確定如主文第2項所示。
五、結論：本件上訴不合法，爰依民事訴訟法第436條之32第1項
    、第2項、第444條第1項前段、第95條、第78條、第436條之
    19第1項，裁定如主文。
中　　華　　民　　國　　96　　年　　11　　月　　30　　日
                  民事第一庭    審判長法　官　翁金緞
                                      法　官　陳淑卿
                                      法　官　黃瑪玲
以上正本係照原本作成。
本裁定不得抗告。
中　　華　　民　　國　　96　　年　　11　　月　　30　　日
                                      書記官　陳著振
